【裁判字號】    99,交聲,440
【裁判日期】    990526
【裁判案由】    聲明異議
【裁判全文】
臺灣臺南地方法院交通事件裁定         99年度交聲字第440號
原處分機關  交通部公路總局嘉義區監理所臺南監理站
異  議  人
即受處分人  乙○○
上列受處分人因違反道路交通管理處罰條例案件，對於交通部公
路總局嘉義區監理所臺南監理站，民國99年3月17日所為之裁決
處分（處分案號：嘉監南字第裁74-SK0000000號）聲明異議，本
院裁定如下：
      主  文
異議駁回。
      理  由
一、原處分意旨略以：異議人乙○○駕駛第三人張貞莉所有之車
    牌號碼L7S-883號重型機車，於民國99年1月31日17時37分許
    ，在臺南市○○路○段109號前人行道地段停車，經臺南市警
    察局交通隊（下稱舉發機關）員警以「在禁止臨時停車處所
    停車」為由予以製單舉發汽車所有人，經異議人於到案期限
    內向原處分機關即交通部公路總局嘉義區監理所臺南監理站
    告知其係應歸責人，原處分機關改以異議人違規事實明確，
    則依道路交通管理處罰條例第56條第1項第1款之規定，裁處
    異議人罰鍰新臺幣（下同）600元等語。
二、異議意旨略以：舉發通知單所載之臺南市○○路○段109號，
    此地點並非道路、騎樓而係南市啟聰學校透天圍牆外之空地
    ，且停車處並未繪製禁止停車之標線或標誌，故應屬得停放
    機車之地點。又異議人係緊靠圍牆停放機車，並無阻礙行人
    通行，且違規地點處尚有多輛機車停放，並設置大型涼亭與
    座椅，其所造成阻礙之危害遠較異議人之機車更甚，舉發機
    關僅舉發異議人之機車，此舉顯有矛盾。另舉發機關及原處
    分機關係以道路交通管理處罰條例第56條第1項第1款處罰異
    議人，惟該法條係處罰「汽車」駕駛人，異議人乃駕駛「機
    車」，兩者車輛類型迥異，原處分機關及舉發機關據此處罰
    異議人，實有違誤，為此聲明異議，請求撤銷原處分。
三、按汽車駕駛人停車時，在禁止臨時停車處所停車，處新臺幣
    600元以上1,200元以下罰鍰，道路交通處罰條例第56條第1
    項第1款訂有明文。復按人行道，乃係指為專供行人通行之
    騎樓、走廊及劃設供行人行走之地面道路與人行天橋及人行
    地下道；且人行道不得臨時停車，道路交通管理處罰條例第
    3條第3款、道路交通安全規則第111條第1款分別著有明文。
    又道路交通安全規則所稱之「汽車」，係指在道路上不依軌
    道或電力架線而以原動機行駛之車輛（包含機器腳踏車），
    道路交通安全規則第2條第1項第1款規定參照。另參以道路
    交通標誌標線號誌設置規則第190條第1項、第2項規定，車
    輛停放線，用以指示車輛駕駛人停放車輛之位置與範圍。其
    標線之線型為白實線，線寬10公分。但機器腳踏車停放線劃
    設於非車道上者，得採用線寬5公分。基此，人行道上除繪
    有線寬10或5公分之白色停放線，得以停車外，其餘人行道
    皆禁止臨時停車。
四、本院審查：
  (一)舉發機關以上揭事由舉發異議人，原處分機關據此裁處異議
    人罰鍰600元之事實，有原處分機關嘉監南字第裁74-SK0000
    000號裁決書及舉發機關南市警交字第SK0000000號舉發通知
    單等件在卷可考，並有違規採證照片3幀可稽（本院卷第20
    、21頁）。
  (二)次查，道路交通安全規則第2條第1項第1款所稱之汽車，係
    包含機器腳踏車（即機車）在列，是異議人辯稱機車並非汽
    車云云，顯係對法令有所誤會。又異議人於臺南市○○路○
    段109號前人行道地段停車，而該地段係鋪設紅磚之人行道
    乙節，亦有違規採證照片可稽（本院卷第21頁正反面），雖
    異議人以其機車並未阻礙行人通行等情置辯，然依上揭法令
    解釋，人行道於除有繪設有白色停放線之區域外，均為禁止
    臨時停車之處所，異議人之機車縱未達阻礙行人通行，仍該
    當本件違規。又證人甲○○即舉發員警證稱：「本件是我告
    發的，當時在北門路執行火車站淨空勤務，在臺南市○○路
    ○段109號處發現L7S-883號重型機車違規停放，逕行舉發。
    我有到現場去查，得知該處係臺南市○○路○段109號之圍牆
    外，該處所的門口上面也有告示牌標示禁止停車，並有拍到
    門牌號碼。」等語綦詳（本院卷第23頁背面、第24頁正面）
    ，證人所述與上揭違規照片內容相符，是其證言洵堪採信。
    準此，異議人確有於禁止停車之人行道路段停車乙節，已臻
    確定，原處分機關所為之裁處，實屬適法。
  (三)綜上所述，異議人違規行為既可認定，則原處分機關裁處異
    議人罰鍰600元，自無違誤，是異議人異議內容，並無理由
    ，應予駁回。
五、據上論斷，應依道路交通案件處理辦法第19條前段，裁定如
    主文。
中    華    民    國    99    年    5    月    26     日
                  交通法庭   法  官  廖建彥
以上正本證明與原本無異。
如不服本裁定應於送達後5日內向本院提出抗告狀（應附繕本）
。
                             書記官  吳揆滿
中    華    民    國    99    年    5     月    26     日

司法院資訊處製作；財團法人民間司法改革基金會備份。
